【裁判字號】    88,上訴,4264
【裁判日期】    890118
【裁判案由】    公共危險
【裁判全文】
臺灣高等法院刑事判決                          八十八年度上訴字第四二六四號
    上  訴  人  臺灣士林地方法院檢察署檢察官
    被      告  乙○○
    指定辯護人 甲○○
右上訴人，因被告公共危險案件，不服臺灣士林地方法院八十八年度訴字第三七三號
，中華民國八十八年九月一日第一審判決（起訴案號：臺灣士林地方法院檢察署八十
八年度偵字第五六二一、五五四六號）提起上訴，本院判決如左：
    主  文
上訴駁回。
    理  由
一、公訴意旨略以：被告乙○○為計程車司機，因家中經濟壓力龐大，基於概括之犯
    意，連續於民國八十八年五月二十五日上午十一時許及同年月二十七日一時許，
    在其臺北市○○區○○路二段六十巷十四弄一號二樓之住處內，以打火機點燃衣
    物，並延燒塑膠製沙發及房屋，放火燒燬現供人使用住宅，幸經其妻舅丙○○持
    滅火器及消防隊及時滅火，火勢始被控制而未燒及房屋，因認被告涉有刑法第一
    百七十三條第三項、第一項之罪嫌。
二、公訴人起訴被告犯有刑法第一百七十三條第三項、第一項之罪嫌。係以被告於警
    訊中供承不諱，且於檢察官偵查中坦承以打火機燃燒衣物，放火燒自己房屋未遂
    ，核與證人丙○○證述情節相符，並有照片六張在卷可佐為論據。檢察官上訴時
    ，補稱：按刑法上之心神喪失與精神耗弱，應依行為時精神障礙程度之強弱而定
    ，如行為時之精神，對於外界事物全然缺乏知覺理會及判斷作用，而無自由意思
    決定之能力者，為心神喪失，如此項能力並非完全喪失，僅較普通人之平均程度
    顥然減退者，則為精神耗弱。最高法院二十六年渝上字第二三七號著有判例。查
    本件被告乙○○於八十八年五月二十五日上午十一時，在臺北市○○區○○路二
    段六十巷十四弄一號二樓住處縱火，係因其妻弟丙○○要從窗戶爬進房內，乙○
    ○因「緊張」在客廳拿起衣服縱火，縱火之前並有打電話「一一九」報警；乙○
    ○於八十八年五月二十七日上午一時，在臺北市○○區○○路二段六十巷十四弄
    一號二樓住處縱火，係因前次縱火電力損壞，在廁所內點燃衣服照明，並有打電
    話「一一九」報警。是被告於行為時明知其縱火之原因與目的，且於行為之前或
    之後均能打電話「一一九」報警，依上揭最高法院判例要旨，是其行為時之精神
    狀態應尚未達心神喪失之程度，原審認定被告已心神喪失而判決被告無罪，尚有
    未妥等詞。
三、訊據被告固坦承縱火燒燬其住處內之衣服及沙發，惟否認具縱火燒毀住宅之故意
    ，辯稱：並非有意要燒掉房子，第一次是因與老婆吵架，又大舅子從陽台爬進來
    ，伊害怕才點火燒自己之衣服及沙發，第二次因停電想去廁所，故點燃自己之衣
    服，才看得見等語。
四、按心神喪失人之行為，不罰，刑法第十九條第一項定有明文。又行為不罰者，應
    諭知無罪之判決；因心神喪失而其行為不罰者，認有諭知保安處分之必要者，並
    應諭知其處分及期間，刑事訴訟法第三百零一條第一、二項亦有明文。次按精神
    是否耗弱，乃屬醫學上精神病料之專門學問，非有專門精神病醫學研究之人予以
    診察鑑定，不足以資斷定。有最高法院四十七年台上字第一二五三號判例可資參
    照。又刑法上所謂心神喪失人，非以其心神喪失狀態毫無間斷為必要，如果行為
    時確在心神喪失之中，即令其在事前事後偶回常態，仍不得謂非心神喪失人，亦
    經最高法院著有二十四年上字第二八四四號判例可查。查被告行為時之精神狀態
    ，經原審法院囑託行政院國軍退除役官兵輔導委員會臺北榮民總醫院鑑定結果：
    認其近二年已有疑心、被跟蹤妄念等症狀，但並未覺察而接受治療。其縱火行為
    前，因妄想致其心情憂鬱、失眠、無法工作，而縱火之行為亦因被跟蹤妄念所致
    ，故案發當時，被告之心神狀態應已達心神喪失之程度，此有該醫院八十八年八
    月十二日(八八)北總精字第二七一四二號函檢送之精神狀況鑑定書一份在卷可稽
    ，足見被告於縱火行為當時，係處於心神喪失之狀態，為心神喪失人，依前開法
    條之規定，其行為不罰，自應為無罪之諭知。至於檢察官上訴時，以被告曾承認
    打電話「一一九」報警一節，推論被告行為時之精神狀態應尚未達心神喪失之程
    度。惟被告於本院調查時，否認係其報警，供稱：「大舅子（指丙○○）打電話
    給一一九」；證人丁○○亦證稱：「是我弟弟丙○○報案的」等語（以上均見本
    院八十八年十二月一日訊問筆錄）。被告前所為係其報警之供述，與事實尚有未
    符，自難以此一供述認定被告行為時，非屬心神喪失人，合予敘明。
五、原審據上理由，依法為被告無罪之判決，並審酌被告因妄想症致縱火，有積極接
    受治療其妄想症之必要，被告並無病識感，且其本次犯行涉及公共危險，對社會
    治安隨時有不可預期之危險，認有令入相當處所，施以監護及治療之必要，併依
    刑法第八十七條第一項、第三項規定諭知令入相當處所，施以監護六月。經核並
    無不合。檢察官上訴意旨以被告行為時之精神狀態應尚未達心神喪失之程度等詞
    ，指摘原判決不當，為無理由，應駁回其上訴。
據上論斷，應依刑事訴訟法第三百六十八條，判決如主文。
本案經檢察官郭文東到庭執行職務。
中    華    民    國    八十九    年       一         月        十八    日
                            臺灣高等法院刑事第三庭
                                審判長法  官  張  連  財
                                      法  官  張  傳  栗
                                      法  官  李  英  勇
右正本證明與原本無異。
如不服本判決應於收受送達後十日內向本院提出上訴書狀，其未敘述上訴之理由者並
得於提起上訴後十日內向本院補提理由書（均須按他造當事人之人數附繕本）。
                                      書記官  謝  順  益
中    華    民    國    八十九    年       一         月      二十四    日


司法院資訊處製作；財團法人民間司法改革基金會備份。
